【裁判字號】    89,易,2875
【裁判日期】    900227
【裁判案由】    詐欺
【裁判全文】
臺灣板橋地方法院刑事判決                        八十九年度易字第二八七五號
    公  訴  人  臺灣板橋地方法院檢察署檢察官
    被      告  甲○○
右列被告因詐欺案件，經檢察官提起公訴（八十九年度偵字第五五七號），本院判決
如左：
    主  文
甲○○幫助意圖為自己不法之所有，以詐術使人將本人之物交付，累犯，處有期徒刑
參月，如易科罰金，以參佰元折算壹日。
    事  實
一、甲○○前於民國七十八年十二月間因施用毒品案件，經台灣士林地方法院判處有
    期徒刑三年六月確定，嗣於八十年間減刑為有期徒刑二年四月，於八十年十月九
    日假釋出獄，再於八十年十二月廿七日縮短刑期執行完畢，猶不知悔改，因貪圖
    某自稱「吳德旺」之年籍不詳之成年男子給付新台幣（下同）二萬五千元薪資之
    利，甲○○明知「吳德旺」欲以無法兌現之支票向不特定人詐騙財物，竟基於幫
    助「吳德旺」遂行向不特定人詐騙財物犯行之犯意，於八十五年十一月間，由甲
    ○○出名擔任址設台北縣新店市○○路二三五號二樓之虛設公司：「至崑有限公
    司」（下稱至崑公司）之負責人，再於八十六年一月二十日，前往上海商業儲蓄
    銀行新店分行（下稱上海銀行），以至崑公司負責人之名義，向上海銀行申請辦
    理帳號六四二四號之支票存款帳戶，甲○○取得上海銀行核發之空白支票一本後
    ，隨即將該本支票、至崑公司印章及其本人印章交予「吳德旺」，由「吳德旺」
    簽發使用上開空白支票。「吳德旺」遂基於概括犯意，於八十六年八月十五日、
    八月十六日，打電話向位在嘉義縣竹崎鄉和平村頂蘇十號之乙○○（於八十九年
    一月十二日死亡）詐稱欲購買雞隻，乙○○誤以為「吳德旺」真有付款意願，果
    於八十六年八月十五日、八月十六日先後共計交付價值三十八萬三千元之雞隻，
    「吳德旺」則請載送雞隻之司機轉交無法兌現之發票人至崑公司、發票日八十六
    年八月十八日、面額三十八萬三千元之支票一紙予乙○○，惟該紙支票屆期未獲
    兌現，乙○○求償無門，始知受騙。
二、案經乙○○訴請台灣嘉義地方法院檢察署檢察官呈請台灣高等法院檢察署檢察長
    核准令轉台灣板橋地方法院檢察署檢察官偵查起訴。
    理  由
一、訊據被告甲○○固坦承有於上開時地以至崑公司負責人名義申請支票帳戶，並將
    支票交予「吳德旺」，從中收取二萬五千元利益等事實，惟矢口否認有何詐欺或
    幫助詐欺之犯行，辯稱：伊申請支票之後就交給「吳德旺」，支票並非伊簽發使
    用，伊也不知道「吳德旺」如何使用支票，伊並無詐欺云云。經查：被告甲○○
    出名擔任至崑公司負責人，並向上海銀行申請支票帳戶等事實，除被告之自白外
    ，有經濟部中部辦公室八十九年二月廿一日經八九中辦三管字第八七三Ｏ七號函
    一件及隨函檢送之公司設立登記事項卡二紙（附於台灣板橋地方法院檢察署八十
    九年度偵字第五五七號案卷第四十六頁至第四十八頁）、上海商業儲蓄銀行新店
    分行八十九年三月二日上店字第十七號函一件及隨函檢送之開戶資料五紙、支票
    存款退票記錄明細查詢八紙（附於同上案卷第六十七頁至第八十二頁）在卷可參
    。次查，「吳德旺」向乙○○詐騙雞隻，並交付上開支票等事實，業經告訴人乙
    ○○於偵查中指述明確，並有告訴人乙○○提出之中華拖車地磅單一紙、估價單
    二紙、支票及退票理由單各一紙在卷可憑（附於台灣嘉義地方法院檢察署八十七
    年度偵字第四八三四號案卷第三頁至第六頁），此部分事實亦堪認定。再查，被
    告甲○○於偵查中坦承至崑公司並未實際營業（參見台灣板橋地方法院上開案卷
    第二十頁），顯見被告甲○○明知至崑公司僅為虛設公司，並無經營之實，其以
    至崑公司負責人名義申請支票，又將申請核發之支票交予「吳德旺」使用，則被
    告甲○○對於上開至崑公司名義之支票無法兌現一節，應有認識。而「吳德旺」
    先虛設至崑公司，復申請支票使用，其意在取得無法兌現之支票向不特定人使用
    ，以詐得財物或不法利益之意圖甚明。被告甲○○明知上情，仍同意出名擔任至
    崑公司負責人，復以至崑公司負責人名義申請支票交予「吳德旺」使用，則被告
    甲○○對於「吳德旺」之詐欺犯行顯有施以助力，被告空言辯稱並無詐欺犯行云
    云，實係卸責之詞，不足採信。綜上所述，本件事證已臻明確，被告甲○○之犯
    行至堪認定，應依法論處。
二、被告甲○○基於幫助「吳德旺」詐欺取財之犯意，以其本人名義擔任至崑公司負
    責人，復以至崑公司負責人身分申請空白支票交予「吳德旺」，核其所為係犯刑
    法第三百三十九條第一項、同法第三十條第一項之幫助詐欺取財罪。公訴人雖認
    被告甲○○係與「吳德旺」共同詐欺，為詐欺罪之共同正犯。按，以自己共同犯
    罪之意思，參與實施犯罪構成要件以外之行為，或以自己共同犯罪之意思，事先
    同謀，而由其中一部分人實施犯罪之行為者，均為共同正犯。固有大法官釋字第
    一Ｏ九號解釋文可參。惟，刑法上之幫助犯，係以幫助他人犯罪之意思而參與犯
    罪構成要件以外之行為，所謂以幫助他人犯罪之意思而參與者，指其參與之原因
    ，係在助成他人犯罪之實現者，非以合同之意思而參加犯罪，此有最高法院二十
    七年度上字第一三三三號判例要旨可資參照。本件經訊之被告甲○○，堅決否認
    有簽發上開支票向告訴人乙○○詐騙雞隻之行為，而告訴人乙○○於偵查中亦坦
    稱其係在電話中與自稱「林先生」之人洽談購買雞隻事宜，之前並不認識此人，
    支票係由司機帶回，其從未見過購買雞隻之人等情，是此，並無積極證據足認被
    告甲○○有持至崑公司支票向告訴人乙○○詐騙雞隻之行為，被告上開辯解，尚
    非全然無據，故本院查無證據足認被告甲○○有參與向告訴人乙○○詐騙雞隻之
    犯罪構成要件之行為。次查，被告甲○○係在八十六年一月間申請上開支票帳戶
    ，取得支票，而「吳德旺」係在八十六年八月間向告訴人乙○○詐騙雞隻，時間
    相距有半年餘，且被告供稱至崑公司並未實際營業，其事後去公司設立地址，公
    司已倒閉等語，本院並查無證據足認被告甲○○就「吳德旺」本人向告訴人乙○
    ○詐騙雞隻之行為間，有何事前計劃同謀，應認被告僅係以幫助「吳德旺」犯罪
    之意思而參與上開犯罪構成要件以外之行為，且被告參與之原因，係在助成「吳
    德旺」犯罪之實現，並非以合同之意思而參與。公訴人認被告所為係犯詐欺罪之
    共同正犯，尚有未洽，附此敘明。查被告有如事實欄所示之前科犯行，其於有期
    徒刑執行完畢五年以內再犯本件有期徒刑以上之罪，為累犯，應依法加重其刑。
    又被告甲○○為詐欺取財罪之幫助犯，爰依刑法第三十條第二項之規定減輕其刑
    ，並依法先加後減其刑。爰審酌被告貪圖小利之犯罪動機、目的、手段、所得之
    利益不大、所生危害非鉅及犯罪後之態度等一切情狀，量處如主文所示之刑，並
    諭知易科罰金之折算標準，以示警懲。
據上論斷，應依刑事訴訟法第二百九十九條第一項前段，刑法第三十條第一項、第二
項、第三百三十九條第一項、第四十一條第一項、第四十七條，判決如主文。
本案經檢察官曾文鐘到庭執行職務
中      華      民      國      九十      年      二      月      廿七  日
                                  臺灣板橋地方法院刑事第三庭
                                          法  官  連育群
右正本證明與原本無異。
如不服本判決，應於判決送達後十日內，向本院提出上訴狀。
                                          書記官  蘇恩慶
中      華      民      國      九十      年      三      月      六    日
附錄本案論罪科刑法條全文：
刑法第三百三十九條第一項：意圖為自己或第三人不法之所有，以詐術使人將本人或
                          第三人之物交付者，處五年以下有期徒刑、拘役或科或
                          併科一千元以下罰金。


司法院資訊處製作；財團法人民間司法改革基金會備份。
